【裁判字號】    97,上訴,856
【裁判日期】    970930
【裁判案由】    違反槍砲彈藥刀械管制條例等
【裁判全文】
臺灣高等法院臺南分院刑事判決         97年度上訴字第856號
上  訴  人  臺灣臺南地方法院檢察署檢察官
上  訴  人
即  被  告  丙○○
指定辯護人  本院公設辯護人乙○○
上  訴  人
即  被  告  甲○○
指定辯護人  本院公設辯護人丁○○
上列上訴人因被告違反槍砲彈藥刀械管制條例等案件，不服臺灣
臺南地方法院97年度訴字第418號中華民國97年6月4日第一審判
決（起訴案號：臺灣臺南地方法院檢察署96年度偵字第3124號）
，提起上訴，本院判決如下：
    主  文
上訴駁回。
    事  實
一、丙○○因其出資而由甲○○、莊俊賢等人主持之賭場，於民
    國95年12月14日遭警查獲（按賭博部分由檢察官另案偵辦）
    ，懷疑係時任臺南縣七股鄉永吉村村長之莊廣田所密告，而
    心生不滿，迨翌（15）日凌晨3時30分許，丙○○、甲○○2
    人得知莊廣田獨自在臺南縣七股鄉永吉村173號旁之魚塭寮
    休息，遂共同基於持有槍、彈及恐嚇危害他人安全之犯意聯
    絡，由甲○○攜帶仿BERETTA廠M-9型半自動手槍製造之手槍
    1支、裝填9mm制式子彈3顆，丙○○亦攜帶外觀似手槍之不
    明器物1支，共同駕乘一部自小客車至前開魚塭寮找莊廣田
    理論，不知情之莊俊賢（經檢察官另為不起訴處分）亦和丙
    ○○、莊勝吉同車前往。一行3人抵達前開魚塭寮後，見莊
    廣田果然在場，丙○○、甲○○2人基於上開共同恐嚇之犯
    意，丙○○先將渠攜帶之外觀似手槍之不明器物用力擲置於
    桌面，厲聲責問莊廣田有關賭場遭警查獲之事，使莊廣田心
    生畏懼，而甲○○更取出渠攜帶之前揭槍彈，先以該改造手
    槍敲擊莊廣田頭部二下，致其受傷流血（傷害部分未據告訴
    ），然後持槍朝莊廣田座位旁之不銹鋼製茶壺擊發一槍，使
    莊廣田益加畏懼，上開擊發之子彈貫穿茶壺而射入長條椅（
    毀損部分亦未據告訴）。丙○○、甲○○2人為避免留下不
    利證據，而由甲○○取走莊廣田所有之上開不銹鋼茶壺，攜
    往他處棄置。嗣經警據報展開調查，於96年2月8日16時許，
    在臺南縣七股鄉永吉村47號莊廣田住處，趁丙○○、甲○○
    2人再度找莊廣田理論時，拘提其2人到案，起出上開仿BERE
    TTA廠M-9型半自動手槍製造之手槍1支（含彈匣1個）、9mm
    制式子彈2顆，並在前揭魚塭寮之長條椅彈孔內取出已擊發
    之彈頭1顆。
二、案經臺南縣警察局麻豆分局報告臺灣臺南地方法院檢察署檢
    察官偵查起訴。
    理    由
壹、證據能力部分：按「被告以外之人於審判外之陳述，雖不符
    前4條之規定，而經當事人於審判程序同意作為證據，法院
    審酌該言詞陳述或書面陳述作成時之情況，認為適當者，亦
    得為證據。」、「當事人、代理人或辯護人於法院調查證據
    時，知有第159條第1項不得為證據之情形，而未於言詞辯論
    終結前聲明異議者，視為有前項之同意。」，刑事訴訟法第
    159條之5第1、2項分別定有明文。查證人莊俊賢、莊廣田等
    人於警詢及偵查中之證述，於本院準備程序、言詞辯論時均
    一一提示或併朗讀要旨，而檢察官、被告及辯護人於本院言
    詞辯論終結前就上開供述證據或書證之證據能力均未聲明異
    議，又查上開證據之取得並無不法情事，本院認屬適當，揆
    之上開規定，均得作為證據。另扣案之槍枝及子彈之槍彈鑑
    定書、現場及槍彈照片17幀、莊廣田受傷之診斷證明書、臺
    灣臺南地方法院檢察署通訊監察書及莊俊賢之通聯譯文等文
    書，經查該等文書並無何故意登載不實之顯不可信情況，依
    刑事訴訟法第159條之4各款之規定亦得採為證據，合先敘明
    。
貳、有罪部分：
一、上開持有槍、彈及恐嚇安全之犯罪事實，業據上訴人即被告
    甲○○於檢察官偵查中及原審審理時坦承不諱，核與證人即
    共同被告丙○○所證及證人莊廣田、莊俊賢等人證述之情節
    相符；並有上開改造手槍1支（槍枝管制編號：0000000000
    號）及制式子彈2顆扣案可資佐證；且該扣案之槍枝及子彈
    ，經送內政部警政署刑事警察局鑑驗結果，認槍枝係由仿BE
    RETTA廠M-9型半自動手槍製造之槍枝，換裝土造金屬滑套、
    土造金屬槍管而成之改造手槍，機械性能良好，可擊發9mm
    制式子彈，認具殺傷力，有該局96年3月26日刑鑑字第09600
    28040號槍彈鑑定書乙份附卷可參。是被告甲○○非法持有
    具殺傷力之槍、彈及恐嚇危害安全之犯行，事證明確，堪以
    認定。
二、訊據上訴人即被告丙○○矢口否認有何共同持有槍、彈及恐
    嚇之犯行，辯稱：當時是莊俊賢與同案被告甲○○拜託伊一
    同前往莊廣田處所排解賭場遭取締的事，伊不知道甲○○當
    時有帶槍去，後來甲○○要開槍時，伊有阻止，事後也有叫
    莊俊賢帶莊廣田去就醫云云。經查：
    (一)證人即被害人莊廣田之證述：
    (1)在檢察官偵查中具結證稱：95年12月15日凌晨3時30分許
      ，我在七股鄉永吉村173線旁漁溫寮睡覺，丙○○、甲○
      ○及莊俊賢3人自行開門進來後，丙○○就將槍放在桌上
      ，甲○○也拿1支槍，丙○○說叫我跟他們出去，他們要
      將我押走，後來我不願意出去，要他們聽我說話，甲○○
      就開槍，打到我身旁的不鏽鋼茶壺，丙○○要走時才將桌
      上那支槍收起來，他看到子彈打壞茶壺還叫甲○○把茶壺
      帶走，後來要走時甲○○又拿槍打我的頭，事後縫了好幾
      針，在現場時丙○○說的話比較多，是他在主導，甲○○
      與我不認識，至於賭場的事是他們誤會了，他們說他們做
      了那麼久都沒有事，我去了一會兒警方就在附近巡邏，他
      們懷疑是我去派出所報案的等語（見偵查卷第53、54頁）
      。
    (2)在原審審理中具結證稱：當天是丙○○、莊俊賢、另一個
      我不認識，就是開槍的人一起來找我，外面還有一輛車，
      裡面可能有人，我事前並不知道丙○○找我有什麼事情，
      他們一進來我就泡茶，我不知道他們是來找麻煩的，丙○
      ○進來時就把槍放在桌上，他口氣很兇的說我沒去賭博過
      ，只去一次，警察就來了，他的意思是說我去檢舉他的，
      他本來要邀我出去講，我說有什麼事情這裡講就好，丙○
      ○在對我大聲，那個人才拿槍托打我，還朝我開槍，剛好
      茶壺在我旁邊，他打偏了才打到茶壺，但是他比較沒有講
      話，當時主要是丙○○跟我在交談，之後丙○○要開槍的
      人將茶壺拿走，在丙○○等3人去找我之前約1小時，我有
      叫莊俊賢來，並告訴他，主管要他們賭場收起來，我是好
      意，後來丙○○他們來時，我有看到莊俊賢在場，後來是
      由莊俊賢送我去就醫等語（見原審97年5月21日審判筆錄
      ）。
    (二)證人莊俊賢之證述：
    (1)在檢察官偵查中具結證稱：95年12月15日凌晨3時30分，
      我有和丙○○、甲○○等3人到臺南縣七股鄉永吉村173號
      旁漁溫寮找莊廣田，是丙○○提議要去找莊廣田，是為了
      賭場的事，那個賭場是丙○○出錢，我與甲○○主持的，
      丙○○第一場出了差不多110萬元，第二場出了125萬元左
      右，第一場是在95年12月份在佳里鎮鎮山宮，做了十幾天
      就收起來了，第二場是在96年1月中旬，在永吉村一個漁
      塭旁的小工廠，工廠的主人是莊德發，賭場是在賭天九牌
      ，賭客不一定是誰作莊，每贏1千元抽30元，俗稱零三，
      第一場抽頭的錢是我與丙○○、甲○○3人分，是先交給
      丙○○由他來分配，目前還在收錢還沒有分，第一場約賺
      了90幾萬元，第二場是我與莊廣田、丙○○3人，而丙○
      ○是因我向他借錢分他一小份，到目前帳還沒有收，是我
      向丙○○借125萬元來與莊廣田一起支持的，本件是因第
      一場的賭博引起，我們做了十幾天都沒有事，有一天莊廣
      田來了說有狀況，叫我們收起來，第二天警察就真的來了
      ，所以他們才會懷疑莊廣田去密報，而要去找莊廣田之前
      ，莊廣田有先找我去漁塭寮那邊談事情，談完後我去丙○
      ○家，當時他還沒有回來，回來後就問我莊廣田漁塭寮那
      邊有多少人，我跟他說有莊廣田及另外2個村民，他與甲
      ○○就氣呼呼的開車出去了，我就上車和他們同車前往，
      是甲○○開車的，到了莊廣田的漁塭，他們2人先下車進
      去，我後來才下車進去，甲○○拿槍出來時我聽到碰的一
      聲，我看到莊廣田頭上有流血，我怕丙○○也會打莊廣田
      就抱住他，叫他不要這樣，在甲○○拿槍打人時，丙○○
      對莊廣田說，為什麼人家做那麼久都沒有事，你來就有事
      等語（見偵查卷第12、13頁）。
    (2)在原審審理中具結證稱：95年底、96年初期間，有主持二
      場賭場，一場在七股鄉竹橋村，另一場在佳里鎮，和本案
      有關的賭場，就是竹橋村那一場，竹橋村的賭場，莊廣田
      有去捧場一次，是我找他去的，莊廣田差不多11、12點離
      開，然後他打電話來交代賭場工作人員，要我去找他，我
      去找他後，他說主管在注意，要我小心，我沒有告訴丙○
      ○或甲○○，後來我去丙○○家，只有甲○○在那裏，丙
      ○○還沒回來，後來丙○○回來了，當時我看丙○○的臉
      色不對，丙○○就說要去找莊廣田，我就和他們一起開車
      去莊廣田家，是甲○○開車，我坐在後面，旁邊是丙○○
      ，當時是丙○○認為莊廣田去跟警察檢舉我們開賭場，所
      以要去找莊廣田，我有阻止他們，不過沒成功，丙○○還
      罵我，說「你別管（台語）」、「擋啥小（台語）」，叫
      我不可以打電話讓莊廣田知道。到達後他們2人先進去談
      ，我在車上，約十分鐘後，我進去就看到他們站在那邊，
      我進去之後，覺得氣氛很不好，而且丙○○已經站起來了
      ，我就用台語告訴丙○○說「大ㄟ，不要這樣，回去再說
      」，意思是叫他不要打人，而甲○○把槍拿出來打人、開
      槍時，我有在場，但是沒有看到丙○○恐嚇或是拿任何工
      具出來，案發後我留在現場，載莊廣田去醫院等語（見原
      審97年5月21日審判筆錄）。
    (三)經互核上開證人莊廣田、莊俊賢之證詞可知：被告丙○○
      、甲○○及證人莊俊賢3人於95年12月15日凌晨3時30分許
      ，同車前往臺南縣七股鄉永吉村173號旁漁塭寮，確係因
      被告甲○○及證人莊俊賢2人主持之賭場遭警查獲之事而
      前往；又具有賭場主持人身分的證人莊俊賢亦明確證稱上
      開賭場確是被告丙○○所出資經營，賭場抽頭的錢是先交
      給被告丙○○，分配給被告甲○○和莊俊賢等人；再參以
      被告丙○○在本件槍擊案中之角色，先是提議要前往莊廣
      田處所，而與甲○○氣呼呼的開車前往，於證人莊俊賢勸
      阻前往時，還說「你別管（台語）」、「擋啥小（台語）
      」等語，到達莊廣田處所後，再將類似槍枝之不明器物放
      置桌上，任由被告甲○○持改造手槍敲擊莊廣田之頭部，
      及由被告甲○○持槍射擊，在甲○○拿槍打人時，丙○○
      對莊廣田說：「為什麼人家做那麼久都沒有事，你來就有
      事」；甚或在被告丙○○站起來時，證人莊俊賢還對被告
      丙○○說「大ㄟ，不要這樣，回去再說」，意思是叫他不
      要打人，而不是叫當時持槍行兇的被告甲○○不要再繼續
      施以暴行等情。由以上證據相互勾稽，足認本件提議前往
      找莊廣田理論之人及在甲○○持槍行兇之現場具有主導權
      者，確係被告丙○○，而本件確因被告丙○○懷疑其所出
      資經營之賭場遭警查獲之事為證人莊廣田所密報，進而率
      被告甲○○及不知情之莊俊賢等人前往教訓恐嚇莊廣田，
      被告丙○○不但知悉共同被告甲○○當時攜有槍彈，且利
      用共同被告甲○○之行為為本件犯行之行為分擔等情，此
      外，並有共同被告甲○○所持有之上開具有殺傷力之槍、
      彈扣案可資佐證，足認被告丙○○、甲○○2人有上開共
      同持有槍彈及共同恐嚇之犯行，堪以認定。被告丙○○雖
      以其係單純為排解同案被告甲○○、莊俊賢2人與證人莊
      廣田間之賭場問題云云置辯，顯屬不實，而不足採信。
    (四)至於證人即同案被告甲○○在原審另證稱：我和莊俊賢曾
      於95年底、96年初在七股鄉竹橋村主持賭場，這個賭場是
      我們向丙○○借錢開的，開設賭場的盈餘要交給丙○○，
      不過那算是還錢給他的，莊廣田有來賭博一次，莊廣田走
      後就有警察來巡邏，莊俊賢說，他有點懷疑是莊廣田報警
      ，他說莊廣田這個人「不太乾淨」，我們開賭場，莊廣田
      可能想要分一杯羹，所以去密告，當天警察來過、我們各
      自回家後，莊俊賢打電話告訴我，他有去找莊廣田講，於
      是我約他到丙○○那邊見面，因為我跟莊廣田不熟，丙○
      ○是地方代表，而聽說對方莊廣田是村長，所以我想透過
      丙○○比較好談，去丙○○家之前，我們沒有先跟丙○○
      聯絡，到丙○○家之後，丙○○不在家，大約過了20分鐘
      左右才到家，我把這件事情，包括莊俊賢的懷疑告訴丙○
      ○，希望他去講，看會不會比較好，我希望丙○○去找莊
      廣田講講，把這件事情處理好，不是要恐嚇他或做什麼，
      時間應該是半夜，本案發生前一個多鐘頭，我想說這個時
      間，莊廣田應該在家，而且趁現在講一講，隔天還可以繼
      續賺錢，去找莊廣田之前沒有先跟莊廣田聯絡，因為我不
      知道莊廣田家在哪裡，只有莊俊賢知道，既然莊俊賢說要
      去，我就去了，當時是我、丙○○、莊俊賢3人開車去，
      到達時，他們家的客廳已經熄燈，莊俊賢去敲他房間的門
      ，莊廣田就起來了，剛開始丙○○先跟莊廣田打個招呼，
      接著我問莊廣田，為何莊廣田第一次來我們賭場賭博，就
      有警察到場，他講話吞吞吐吐，所以我拿槍托打他的頭，
      並朝他旁邊開了1槍，而且我之前有聽說，莊廣田身後有
      惡勢力撐腰，我會怕，所以我帶槍防身，在我跟莊俊賢說
      要去找丙○○時，我就把槍放在身上，丙○○不知情，我
      們到莊廣田家、拿槍托打莊廣田的頭等等這些事情，時間
      經過不超過3分鐘，我記得莊俊賢去敲莊廣田的房門時，
      丙○○有出聲表明自己的身分，表示要來拜訪。其餘的事
      情丙○○都沒有做，沒有講其他的話，也沒有拿其他的東
      西出來，我本來也想好好講，不過莊廣田講話吞吞吐吐，
      我的火氣一下子上來，才會拿槍托打他的頭，並不是一開
      始就打算使用暴力，之後馬上就離開了等語（見原審97年
      5月21日審判筆錄）。查證人即同案被告甲○○雖證稱被
      告丙○○並非賭場之實際出資者，且被告丙○○是受甲○
      ○、莊俊賢2人邀約至現場排解講和，及被告丙○○在現
      場並未有任何動作或言語等語，惟其證述顯與證人莊廣田
      、莊俊賢2人不符，且依其所證述，被告丙○○係因和證
      人莊廣田相識而受邀前往排解，惟被告丙○○至現場顯然
      未有任何之排解動作或言語，與其受邀前往之目的亦屬不
      符，是以同案被告甲○○顯然有意將本件犯行之責任一肩
      扛下，其上開所證，顯屬迴護被告丙○○之詞，要非實在
      而不足採信。是以，被告丙○○共同持有槍、彈施加恐嚇
      之犯行，事證亦已明確，洵堪認定。
三、核被告甲○○、丙○○所為，均係犯槍砲彈藥刀械管制條例
    第8條第4項之未經許可，持有可發射子彈具有殺傷力之改造
    手槍罪及同法第12條第4項之未經許可持有子彈罪及刑法第
    305條之恐嚇危害安全罪。被告二人就上開犯行，有犯意聯
    絡及行為分擔，均為共同正犯。又被告甲○○、丙○○2人
    以一持有之行為，同時觸犯未經許可持有改造手槍及未經許
    可持有子彈罪，為想像競合犯，應依刑法第55條規定從一較
    重之未經許可持有改造手槍罪處斷。被告2人所犯上開持有
    改造手槍罪及恐嚇危害安全罪間，犯意各別，行為不同，應
    分論併罰。
四、原審審理結果，認被告2人罪證明確，因予適用刑事訴訟法
    第299條第1項前段，槍砲彈藥刀械管制條例第8條第4項、第
    12條第4項，刑法第11條前段、第28條、第305條、第42條第
    3項前段、第55條、第51條第5款前段、第38條第1項第1款，
    刑法施行法第1條之1，中華民國96年罪犯減刑條例第2條第1
    項第3款、第7條，並審酌被告2人非法持有上開改造槍枝，
    復持以恐嚇他人致嚴重威脅社會治安，且被告丙○○就本次
    之持槍恐嚇被害人之事件顯居於主導地位，被告甲○○則為
    實際持槍恐嚇之人，惟被告甲○○坦承犯行，被告丙○○否
    認犯行之態度等一切情狀，就被告2人共同未經許可，持有
    可發射子彈具有殺傷力之改造手槍部分，各判處有期徒刑3
    年10月、併科罰金新臺幣10萬元，及諭知罰金如易服勞役之
    折算標準，及就被告2人共同恐嚇危害安全部分，各量處有
    期徒刑1年，而所犯恐嚇罪之犯罪行為時間，係在96年4月24
    日以前，合於中華民國96年罪犯減刑條例應予減刑之條件，
    各減刑為有期徒刑6月，並與其二人所犯之未經許可持有改
    造手槍之宣告刑，定其應執行刑為有期徒刑4年2月、併科罰
    金新台幣10萬元，併諭知罰金部分如易服勞役之折算標準。
    復敘明扣案之改造手槍1支（槍枝管制編號：0000000000號
    ，含彈匣1個）為違禁物，依刑法第38條第1項第1款規定宣
    告沒收，至於原扣案之制式子彈2顆，於送鑑定時業經試射
    完畢，及被告甲○○於案發現場已射擊完畢之子彈1顆，為
    警員扣得射擊後所剩之彈頭1顆，均非屬違禁物，爰不予宣
    告沒收等情。本院經核，原判決此部分認事用法俱無不合，
    量刑亦稱妥適，檢察官上訴爭執原審就證據能力部分之裁定
    ，並未提出具體事證指摘原判決之認事用法有何不當，被告
    丙○○上訴否認犯罪、被告甲○○以原判決量刑過重提起上
    訴云云，均不足採，其等上訴均無理由，應予駁回。
、無罪部分：
一、公訴意旨略以：被告丙○○、甲○○2人基於共同犯意聯絡
    ，由被告甲○○持槍於上開時、地持槍朝莊廣田座位旁之不
    銹鋼製茶壺擊發1槍，上開擊發之子彈貫穿茶壺而射入長條
    椅（毀損部分未據告訴），丙○○、甲○○2人為避免留下
    不利證據，竟意圖為自己不法之所有，乘莊廣田不備，奪走
    莊廣田所有之上開不銹鋼茶壺，攜往他處棄置。嗣經警據報
    展開調查，於96年2月8日16時許，在臺南縣七股鄉永吉村47
    號莊廣田住處，趁丙○○、甲○○2人再度找莊廣田理論時
    ，拘提2人到案，起出仿BERETTA廠M-9型半自動手槍製造之
    手槍1支（含彈匣1個）、9mm制式子彈2顆，並在前揭魚塭寮
    之長條椅彈孔內取出已擊發之彈頭1顆。案經臺南縣警察局
    麻豆分局報告臺灣臺南地方法院檢察署檢察官偵查起訴。因
    認被告丙○○、甲○○2人均另涉犯刑法第326條第1項之加
    重搶奪罪嫌。
二、按被告未經審判證明有罪確定前，推定其為無罪；又犯罪事
    實應依證據認定之，無證據不得認定犯罪事實，刑事訴訟法
    第154條第1項、第2項定有明文。次按不能證明被告犯罪者
    ，應諭知無罪之判決，同法第301條定有明文。又按事實之
    認定，應憑證據，如未能發現相當證據，或證據不足以證明
    ，自不能以推測或擬制之方法以為裁判基礎，最高法院40年
    台上字第86號判例可資參照。而所謂證據，係指足以證明被
    告有犯罪行為之積極證據而言，該項證據須適於為被告犯罪
    之證明者，始得採為斷罪之資料，最高法院69年台上字第49
    13號判例可資參考。再按認定不利於被告之事實，須依積極
    證據，茍積極證據不足為不利於被告事實之認定時，即應為
    有利於被告之認定，更不必有何有利之證據，最高法院亦著
    有30年上字第816號判例足參。而認定犯罪事實所憑之證據
    ，雖不以直接證據為限，間接證據亦包括在內；然而無論直
    接或間接證據，其為訴訟上之證明，須於通常一般之人均不
    致有所懷疑，而得確信其為真實之程度者，始得據為有罪之
    認定，倘其證明尚未達到此一程度，而有合理之懷疑存在時
    ，即應為被告無罪判決之諭知（最高法院76年台上字第4986
    號判例意旨參照）。復按檢察官就被告犯罪事實，應負舉證
    責任，並指出證明之方法，刑事訴訟法第161條第1項定有明
    文。而檢察官對被告犯罪事實應負舉證責任，並指出證明之
    方法，係指檢察官除應就被告之犯罪實負提出證據之責任外
    ，並應負說服之責任，使法官確信被告犯罪構成事實之存在
    。而法院於第一次審判期日前，審查檢察官起訴或移送併辦
    意旨及全案卷證資料，依客觀之論理與經驗法則，從形式上
    審查，即可判斷被告顯無成立犯罪之可能者，例如：(1)起訴
    書證據及所犯法條欄所記載之證據明顯與卷證資料不符，檢
    察官又未提出其他證據可資證明被告犯罪；(2)僅以被告或共
    犯之自白或告訴人之指訴，或被害人之陳述為唯一之證據即
    行起訴；(3)以證人與實際經驗無關之個人意見或臆測之詞等
    顯然無證據能力之資料（有無證據能力不明或尚有爭議，即
    非顯然）作為起訴證據，又別無其他證據足資證明被告成立
    犯罪；(4)檢察官所指出之證明方法過於空泛，如僅稱有證物
    若干箱或帳冊若干本為憑，至於該證物或帳冊之具體內容為
    何，均未經說明；(5)相關事證未經鑑定或勘驗，如扣案物是
    否為毒品、被告尿液有無毒物反應、竊佔土地坐落何處等，
    苟未經鑑定或勘驗，顯不足以認定被告有成立犯罪可能等情
    形，均應以裁定定出相當合理之期間通知檢察官補正證明方
    法。辦理刑事訴訟法案件應行注意事項第95項亦定有明文。
    綜上規定及說明，若刑事案件有以上之情形，而檢察官於起
    訴後，法院於公訴人蒞庭實行公訴，經法院予提出證據證明
    及說服法院之機會，而無法提出足以說服法院被告有起訴之
    犯罪事實之證據，自應為被告無罪之判決，亦屬至明。
三、本件公訴意旨認被告甲○○、丙○○涉有刑法第326條第1項
    之加重搶奪罪嫌，無非係以被告甲○○、丙○○2人之供證
    及證人莊廣田、莊俊賢之證詞及扣案槍彈為佐證。訊據被告
    甲○○、丙○○二人則堅詞否認有何加重搶奪之犯行。被告
    甲○○辯稱：伊因開槍打壞不鏽鋼茶壺，開槍後為了湮滅證
    據就將茶壺帶走，事後丟棄在173線道上水溝，伊並無據為
    所有之犯意等語；被告丙○○辯稱：案發後伊偕同被告甲○
    ○先離開，被告甲○○順手拿走壞掉的茶壺，伊係臨時獲邀
    前往，實不知甲○○身上藏有槍枝，更無共同搶奪已毀壞不
    能使用之茶壺等語。
四、按刑法上之搶奪罪，係以意圖為自己或第三人不法之所有為
    構成要件之一，此種據為所有之意思，必須於搶奪時即已存
    在，苟當時並無據為所有之意，迨其後因他項原因拒不交還
    ，仍與該罪之意思條件不符，即不得遽以搶奪論（最高法院
    20年上字第1228號判例意旨、85年度台上字第2345號判決意
    旨參照）。查證人莊廣田於原審審理中具結證稱：案發當日
    ，開槍的人本來要打我，後來打到茶壺，那個茶壺是我的，
    在案發現場被甲○○動手拿走，是丙○○要甲○○拿的，事
    前並沒有得到我的同意，而且我當時被槍托打到頭，暈頭轉
    向，不知道發生什麼事，那個茶壺是不鏽鋼做的，是我太太
    買的，應該值幾百元，用了約二、三年，茶壺被槍打到後應
    該不能再用了，我看茶壺破了一個很大的洞等語（見原審97
    年5月21日審判筆錄）。經核上開證人之證詞與被告甲○○
    之供詞確屬相符，足證上開茶壺經被告甲○○射擊後業已損
    壞而無法使用，且該茶壺之價值僅幾百元，又已使用二、三
    年之久，是被告甲○○辯稱：係為湮滅證據而取走丟棄，並
    無不法所有之意思等語，參以該價值不高且已損壞之茶壺而
    言，應堪採信。且酌以被告甲○○、丙○○2人係為賭場遭
    人密報之事而至證人莊廣田處教訓之，被告甲○○甚且開槍
    射擊上開不鏽鋼茶壺以恐嚇證人莊廣田等情，足認被告甲○
    ○、丙○○2人並無將該茶壺據為己有之動機，被告丙○○
    叫被告甲○○取走該茶壺確係為湮滅證據，而非意圖為自己
    不法之所有。
五、綜上，本件檢察官所舉被告甲○○、丙○○加重搶奪部分之
    證據，僅能證明被告甲○○確有取走該不鏽鋼茶壺之事實，
    並無從證明被告甲○○就該茶壺確有不法所有之犯意，自不
    該當加重搶奪罪之構成要件，至於被告丙○○部分亦無相關
    之證據足以認定其與共同被告甲○○有加重搶奪之犯意聯絡
    與行為分擔，是揆諸前開最高法院之判決意旨及上開法律規
    定及判決先例，應認檢察官就被告二人所涉加重搶奪部分並
    無充分之積極證據，尚無從使本院產生明確有罪之心證，是
    以就此部分自應為被告2人無罪之諭知。原判決就此對被告2
    人為無罪判決之諭知，本院經核，原判決核屬適當，檢察官
    上訴僅就證據能力之裁定為爭執，並未提出具體事證指摘原
    判決此部分有何不當，是其上訴為無理由，應予駁回。
肆、被告甲○○經合法傳喚，無正當理由不到庭，爰不待其陳述
    逕行判決。
據上論斷，應依刑事訴訟法第368條、第371條，判決如主文。
本案經檢察官林炎昇到庭執行職務。
中    華    民    國    97    年    9     月    30    日
                  刑事第一庭    審判長法  官  黃崑宗
                                      法  官  夏金郎
                                      法  官  王明宏
以上正本證明與原本無異。
恐嚇部分不得上訴。
其餘如不服本判決應於收受本判決後十日內向本院提出上訴書狀
，其未敘述上訴之理由者並得於提起上訴後十日內向本院補提理
由書（均須按他造當事人之人數附繕本）。
                                      書記官  黃全忠
中    華    民    國    97    年    9     月    30    日
附錄本判決論罪科刑法條：
修正槍砲彈藥刀械管制條例第8條第4項：
未經許可，持有、寄藏或意圖販賣而陳列第1項所列槍砲者，處
3年以上10年以下有期徒刑，併科新臺幣7百萬元以下罰金。
槍砲彈藥刀械管制條例第12條第1項：
未經許可，製造、販賣或運輸子彈者，處1年以上7年以下有期徒
刑，併科新臺幣5百萬元以下罰金。
中華民國刑法第305條：
以加害生命、身體、自由、名譽、財產之事，恐嚇他人致生危害
於安全者，處2年以下有期徒刑、拘役或3百元以下罰金。


司法院資訊處製作；財團法人民間司法改革基金會備份。
